【裁判字號】    97,財管,9
【裁判日期】    971120
【裁判案由】    指定遺產管理人
【裁判全文】
臺灣苗栗地方法院民事裁定               97年度財管字第9號
聲  請  人  乙○○
                      2
上列聲請人聲請指定被繼承人甲○○之遺產管理人事件，本院裁
定如下：
    主  文
准對被繼承人甲○○之繼承人為承認繼承之公示催告。
被繼承人甲○○之繼承人，應自本公示催告最後登載新聞紙之日
起捌個月內承認繼承，上述期限屆滿，無繼承人承認繼承時，被
繼承人甲○○之遺產，於清償債權並交付遺贈物後，如有剩餘即
歸屬國庫。
其餘聲請駁回。
聲請程序費用新臺幣壹仟元由被繼承人甲○○之遺產負擔。
    理  由
一、按繼承開始時，繼承人之有無不明者，由親屬會議於1 個月
    內選定遺產管理人，並將繼承開始及選定遺產管理人之事由
    ，向法院報明；親屬會議依前條規定為報明後，法院應依公
    示催告程序，定6 個月以上之期限，公告繼承人，命其於期
    限內承認繼承；無親屬會議或親屬會議未於前條所定期限內
    選定遺產管理人者，利害關係人或檢察官，得聲請法院選任
    遺產管理人，並由法院依前項規定為公示催告；先順序繼承
    人均拋棄其繼承權時，由次順序之繼承人繼承，其次順序繼
    承人有無不明或第四順序之繼承人均拋棄其繼承權者，準用
    關於無人承認繼承之規定，民法第1177條、第1178條、第11
    76條第6 項分別定有明文。
二、聲請意旨略以：被繼承人甲○○（民國67年10月31日出生，
    民國92年7 月15日死亡，最後住所地為苗栗縣後龍鎮○○里
    ○○鄰○○街75號）與聲請人共同投資成立統來營造有限公司
    ，由聲請人任該公司之董事長，詎甲○○於92年7 月15日死
    亡，其繼承人均已向鈞院聲明拋棄繼承權並經准予備查在案
    ，並經聲請人（被繼承人之母親）及被繼承人之其他親屬4
    人（即被繼承人之姨媽鄭素桂、舅舅鄭弘崇、兄林龍文、妹
    林欣儀）於97年8 月28日組成親屬會議，決議由姚萬生（鄭
    素桂之夫，民國42年6 月20日出生，身分證統一編號：Ｚ000
    000000號）擔任被繼承人之遺產管理人，現該公司正辦理清
    算，為使清算事務得以順利進行，爰聲請准許指定姚萬生為
    被繼承人甲○○之遺產管理人等語。
三、經查：聲請人上開主張，業據提出本院家事庭拋棄繼承准予
    備查通知書、統來營造有限公司變更登記事項卡、董事、股
    東名單、股東名簿、親屬會議紀錄及被繼承人甲○○之繼承
    系統表及上開親屬會議成員之戶籍謄本與印鑑證明，並經本
    院依職權調閱本院92年度繼字第212 、213 、214 號家事卷
    宗查明無訛，堪信為真實。是聲請人依上開規定陳報被繼承
    人之遺產管理人，應准予備查，另並依民法第1178條第1 項
    規定為承認繼承之公示催告如主文第1、2項所示。
四、至於聲請人聲請指定被繼承人甲○○之遺產管理人部分，既
    已由聲請人及被繼承人之其他親屬4 人組成合法之親屬會議
    ，並選定由姚萬生擔任被繼承人之遺產管理人，即與前開條
    文所定聲請法院指定遺產管理人須具備「無親屬會議」或「
    親屬會議未於1 個月內選定遺產管理人」之要件尚有未符，
    是聲請人就此部分之聲請顯無必要，應予駁回。另關於遺產
    管理人同法第1179條應為之行為，包含依該條第1 項第3 款
    聲請法院對被繼承人之債權人等公示催告等，並不在本件聲
    請範圍，自應由遺產管理人另行依法辦理，併予說明。
四、依非訟事件法第157 條，裁定如主文。
中    華    民    國    97    年    11    月    20    日
                  家事庭法  官  潘 進 順
以上正本係照原本作成。
如不服本裁定應於送達後10日內向本院提出抗告狀，並繳納抗告
費新臺幣1,000元。
                        書記官  陳 俊 偉
中    華    民    國    97    年    11    月    20    日


司法院資訊處製作；財團法人民間司法改革基金會備份。
